最高法院刑事判決                                八十七年度台上字第五二二號
    上  訴  人  甲○○
右上訴人因違反妨害兵役治罪條例案件，不服台灣高等法院中華民國八十六年十一月
二十七日第二審判決（八十六年度上訴字第五四一五號，起訴案號：台灣板橋地方法
院檢察署八十六年度偵字第八四四八號），提起上訴，本院判決如左：
    主  文
上訴駁回。
    理  由
按刑事訴訟法第三百七十七條規定，上訴於第三審法院，非以判決違背法令為理由，
不得為之。是提起第三審上訴，應以原判決違背法令為理由，係屬法定要件。如果上
訴理由狀並未依據卷內訴訟資料，具體指摘原判決不適用何種法則或如何適用不當，
即應認其上訴為違背法律上之程式，予以駁回。本件原判決依憑上訴人甲○○之自白
，卷附無法送達之台北縣團管區司令部陸軍明德班臨時召集令、台北縣警察局中和分
局後備軍人遷出未報年籍表等證據，認定上訴人有其事實欄所載之犯行。對於上訴人
在原審所為伊戶籍寄於友人處，後友人搬遷，伊不知情，致未收到召集令，此係伊所
受教育有限，不懂法令所致之辯解，以上訴人既自承為後備軍人，對可能受軍事召集
之情形，自無不能知悉之情事，且不得以不知法律而免除其刑，所辯乃卸責之詞，委
無可採，亦於理由欄內詳加指駁及說明。因而維持第一審論處上訴人後備軍人，居住
處所遷移，無故不依規定申報，致使臨時召集令無法送達（累犯）罪刑之判決，駁回
上訴人在第二審之上訴。上訴意旨略謂：上訴人僅有小學學歷，前犯前科出獄後，寄
居柯姓友人家中，並設籍該址，祗住二個多月，柯姓友人搬走，上訴人被迫亦遷離上
址，因不知法律而未申報遷移居住處所，致使臨時召集令無法送達，其情確可憫恕，
原判決未適用刑法第五十九條及第十六條但書規定減輕其刑，有不適用法則之違法云
云。惟查刑法第五十九條之酌量減輕其刑，必須犯罪另有特殊之原因與環境等因素，
在客觀上足以引起一般同情，認為即予宣告法定最低度刑期尤嫌過重者，始有其適用
，上訴人之犯罪情狀，殊無上開顯然可堪憫恕之處。又刑法第十六條但書之減輕其刑
，僅規定按其情節得減輕其刑，則是否減輕，屬於法院得為自由裁量之權限，自不得
以原判決未適用上開得減輕其刑之規定，任意指為違法。依上開說明，均難執為適法
之第三審上訴理由，為違背法律上之程式，予以駁回。
據上論結，應依刑事訴訟法第三百九十五條前段，判決如主文。
中      華      民      國    八十七    年      二      月     十三     日
                              最高法院刑事第二庭
                                  審判長法官  施  文  仁
                                        法官  陳  炳  煌
                                        法官  張  淳  淙
                                        法官  洪  文  章
                                        法官  林  錦  芳
      右正本證明與原本無異
                                              書  記  官
中      華      民      國    八十七    年      二      月    十九      日
